臺灣彰化地方法院刑事判決　　　　　　　100年度訴字第460號
公　訴　人　臺灣彰化地方法院檢察署檢察官
被　　　告　洪豊傑
上列被告因違反毒品危害防制條例案件，經檢察官提起公訴（10
0年度毒偵字第267號），本院合議庭裁定改由受命法官獨任以簡
式審判程序審理，判決如下：
    主    文
洪豊傑施用第一級毒品，累犯，處有期徒刑拾壹月。
    犯罪事實
一、洪豊傑前因施用毒品案件，經本院裁定送觀察、勒戒後，認
    有繼續施用毒品之傾向，再經本院裁定送強制戒治，於民國
    90年7月5日強制戒治執行完畢。嗣於94年間，因施用毒品案
    件，經臺灣高等法院臺中分院以95年度上訴字第778號判決
    判處有期徒刑11月確定（第1案）。再於95年間，因施用
    毒品案件，經本院以95年度訴字第1502號判決判處有期徒刑
    11月確定（第2案），上開2罪經本院以96年度聲減字第739
    號裁定依法減輕為有期徒刑5月又15日、5月又15日，並定應
    執行刑為有期徒刑10月又15日確定，嗣入監服刑，於96年7
    月4日縮刑期滿執行完畢。又於96年間，因竊盜案件，經臺
    灣臺中地方法院以96年度簡字第1054號判決判處有期徒刑6
    月確定。再於96年間，因施用毒品案件，經本院以97年度訴
    字第89號判決判處有期徒刑1年確定，上開2罪經本院以97年
    度聲字第583號裁定定執行刑有期徒刑1年4月，甫於98年1月
    8日縮刑期滿執行完畢（構成累犯）。詎其猶不知悔改，復
    基於施用第一級毒品海洛因及第二級毒品甲基安非他命之犯
    意，於99年11月21日中午12時許，在彰化縣彰化市○○里○
    ○街玉皇宮附近，將第一級毒品海洛因及第二級品甲基安非
    他命粉末一同置於玻璃球內以火燒烤後吸食煙霧之方式，同
    時施用第一級毒品海洛因及第二級毒品甲基安非他命1次。
    嗣因洪豊傑為警方列管施用毒品人口，為警於100年1月3日
    下午1時許，自彰化縣彰化市○○路○段1006號前處帶同前往
    彰化縣警察局彰化分局泰和派出所採集其尿液送驗，檢驗結
    果呈甲基安非他命、可待因及嗎啡陽性反應，始查悉上情。
二、案經彰化縣警察局彰化分局報告臺灣彰化地方法院檢察署檢
    察官偵查起訴。
    理    由
一、本件被告洪豊傑所涉為死刑、無期徒刑、最輕本刑為3年以
    上有期徒刑或高等法院管轄第一審案件以外之罪，並於本院
    行準備程序時就被訴事實為有罪之陳述，本院合議庭依刑事
    訴訟法第273條之1第1項規定，裁定改由受命法官獨任行簡
    式審判程序，先予敘明。
二、上揭犯罪事實，業據被告洪豊傑於警詢、本院準備及審理程
    序中均坦承不諱，且其於100年1月3日下午2時30分許為警所
    採取之尿液檢體，經送鑑驗結果呈甲基安非他命、可待因及
    嗎啡陽性反應，有詮昕科技股份有限公司出具之濫用藥物尿
    液檢驗報告及彰化縣警察局彰化分局委託檢驗尿液代號與真
    實姓名對照認證單各1份在卷可稽，足徵被告確有於上揭事
    實欄所載時地，以玻璃球吸食器，同時施用海洛因及甲基安
    非他命1次之行為，堪予認定。而參諸法務部調查局93年7月
    12日調科壹字第09300262550號函意旨，可知「國內甲基安
    非他命施用方式主要以燒烤吸食為主，而海洛因施用方式有
    注射方式（以針筒施打）或以燒煙吸食，兩者是否可同時、
    同日施用，依藥理作用區分海洛因係中樞神經抑制劑，安非
    他命類毒品係中樞神經興奮劑，二者作用機轉不同，本不宜
    共用，然對毒品施用者並無考慮此一原則的必要，通常可視
    其習性，同時、同日施用任何毒品。」等語，及另參諸法務
    部調查局93年9月調科壹字第09300366970號函意旨，可知「
    毒品之施用並無一定之方式，端視施用者之喜好而定。甲基
    安非他命之施用方法除注射外，另有燒烤吸食及吞服者。另
    依本局鑑驗毒品證物之經驗，曾發現海洛因與甲基安非他命
    摻雜之案例，由此研判確有可能將前述兩種毒品合併施用之
    可能。」等語綦詳（見法官辦理刑事案件參考手冊（一）－
    毒品危害防制條例部分－司法院94年12月編印）。準此，本
    諸「罪證有疑，利於被告」之證據法則，本院就此部分爰認
    定被告於上揭時地，係以一行為同時施用第一、二級毒品，
    對於被告較為有利，此與起訴意旨所認定者亦相符合，併此
    敘明。
三、按毒品危害防制條例於92年7月9日修正公布，自93年1月9日
    施行，其中第20條、第23條將施用毒品之刑事處遇程序，區
    分為「初犯」及「5年內再犯」、「5年後再犯」。依其立法
    理由之說明：「初犯」，經觀察勒戒或強制戒治後，應為不
    起訴處分或不付審理之裁定；經觀察勒戒或強制戒治執行完
    畢釋放後，「5年內再犯」者，因其再犯率甚高，原實施之
    觀察勒戒及強制戒治既已無法收其實效，爰依法追訴或裁定
    交付審理。至於經觀察勒戒或強制戒治執行完畢釋放後，「
    5年後再犯」者，前所實施之觀察勒戒或強制戒治已足以遮
    斷其施用毒品之毒癮，為期自新及協助其斷除毒癮，仍適用
    「初犯」規定，先經觀察勒戒或強制戒治之程序。從而依修
    正後之規定，僅限於「初犯」及「5年後再犯」二種情形，
    始應先經觀察勒戒或強制戒治程序。倘被告於5年內已再犯
    ，經依法追訴處罰，縱其第3次（或第3次以上）再度施用毒
    品之時間，在初犯經觀察勒戒或強制戒治執行完畢釋放5年
    以後，已不合於「5年後再犯」之規定，且因已於「5年內再
    犯」，顯見其再犯率甚高，原實施觀察、勒戒或強制戒治，
    已無法收其實效，即應依該條例第10條處罰（最高法院95年
    度第7次刑事庭會議決議第2點參照）。經查，本件被告前因
    施用毒品案件，經本院裁定送強制戒治，於90年7月5日強制
    戒治執行完畢，又於戒治完畢五年內之於94年10月間起至95
    年3月13日止，連續施用第一級毒品（臺灣高等法院臺中分
    院95年度上訴字第778號判決）、95年6月10日起至95年6月
    18 日止連續施用第一級毒品案件（本院95年度訴字第1502
    號決）；又於96年9月24日施用第一級毒品（本院97年度訴
    字第89號判決），有卷附臺灣高等法院被告前案紀錄表1份
    附卷可證。被告既曾於「五年內再犯」，且經前開法院判處
    罪刑確定，其又於99年11月21日施用毒品，即非屬該條例第
    20條第3項所定「五年後再犯」之情形，仍應論以毒品危害
    防制條例第10條第1項之施用第1級毒品罪。
四、核被告所為，係犯毒品危害防制條例第10條第1項、第2項之
    施用第一級、第二級毒品罪。其施用毒品前持有毒品之低度
    行為，為施用毒品之高度行為所吸收，均不另論罪。被告係
    以一行為同時施用第一、二級毒品，為想像競合犯，應依刑
    法第55條規定，從一重論以施用第一級毒品罪。又被告有如
    犯罪事實欄內之徒刑執行經過，此有臺灣高等法院被告全國
    前案紀錄表可稽，其受此有期徒刑執行完畢後，五年以內故
    意再犯有期徒刑以上之罪，應依累犯規定，加重其刑。爰審
    酌被告犯罪之目的、動機、手段、前有多次施用毒品之前科
    素行，本案仍為上揭施用毒品行為，且同時施用海洛因、甲
    基安非他命2種毒品，足徵其吸毒惡習已深，積重難返，倘
    藉由相當之刑罰矯治其惡習，令其心生警惕，非不可挽救其
    因多次施用毒品致戕害身心之惡害於一役，及斟酌被告之品
    行、智識程度為國中畢業（見警卷所附被告調查筆錄受詢問
    人欄所載），及其犯罪後坦承犯行之態度等一切情狀，量處
    如主文所示之刑，以示懲儆。
據上論斷，應依刑事訴訟法第273條之1第1項、第299條第1項前
段，毒品危害防制條例第10條第1項、第2項，刑法第11條前段、
第55條、第47條第1項，判決如主文。
本案經檢察官趙冠瑋到庭執行職務。
中    華    民    國   100    年    4     月    21    日
                          刑事第二庭  法  官  郭玄義
以上正本證明與原本無異。
如不服本判決，應於收受判決後10日內向本院提出上訴書狀，並
應敘述具體理由；其未敘述上訴理由者，應於上訴期間屆滿後20
日內向本院補提理由書（均須按他造當事人之人數附繕本「切勿
逕送上級法院」）。
中    華    民    國   100    年    4     月    21    日
                                      書記官  魏嘉信
附錄本案論罪科刑法條：
毒品危害防制條例第10條
施用第一級毒品者，處 6 月以上 5 年以下有期徒刑。
施用第二級毒品者，處 3 年以下有期徒刑。